【裁判字號】    97,易,695
【裁判日期】    970922
【裁判案由】    詐欺
【裁判全文】
臺灣桃園地方法院刑事判決               97年度易字第695號
公 訴 人  臺灣桃園地方法院檢察署檢察官
被    告  戊○○
上列被告因詐欺案件，經檢察官提起公訴（96年度調偵字第89號
），被告於準備程序進行中為有罪之陳述，經本院合議庭裁定由
受命法官獨任進行簡式審判程序，本院判決如下：
    主  文
戊○○連續意圖為自己不法所有，以詐術使人將本人之物交付，
處有期徒刑拾月；減為有期徒刑伍月，如易科罰金，以銀元佰
元即新臺幣玖佰元折算壹日。緩刑伍年。
    事  實
一、戊○○先於民國93年12月間籌組合會，並由其擔任會首，會
    期自93年12月15日至95年9月15日止，每會新臺幣（下同）2
    萬元，採內標制，復約定於每月15日在其位在桃園縣大溪鎮
    田心里下田心子20號標會、開標。詎戊○○因財務狀況不佳
    亟需金錢周轉，竟意圖為自己不法有，並基於詐欺取財之概
    括犯意，虛構「莊先生」、「楊先生」之會員，而記載於合
    會會員名單上，並交與甲○○、丙○○、丁○○等會員，而
    連續於94年2月15日、同年4月15日，向渠等會員詐稱各該月
    份係分由「莊先生」、「楊先生」以4,500元、4,600元得標
    ，致甲○○、丙○○、丁○○等不知情活會會員陷於錯誤，
    而各給付1萬5,500元、1萬5,400元不等之會款與戊○○，供
    己私用。嗣於95年2 月15日，甲○○、丙○○、丁○○等人
    依約前往上址標會時，經戊○○配偶乙○○告以其於同年 1
    月16日收取會款後已不知去向，始知悉受騙，因而查得上情
    。
二、案經甲○○、丙○○、丁○○訴由臺灣桃園地方法院檢察署
    檢察官偵查起訴。
    理  由
一、本件被告戊○○所犯係死刑、無期徒刑或最輕本刑為3 年以
    上有期徒刑以外之罪，其於準備程序中就被訴事實為有罪之
    陳述，經本院告知簡式審判程序之旨，並聽取公訴人、被告
    之意見後，爰依刑事訴訟法第273條之1第1 項規定合議裁定
    由受命法官獨任進行簡式審判程序，先予敘明。
二、訊據被告對上揭犯行坦承不諱，核與證人即告訴人甲○○、
    告訴代理人徐曉萱，及證人莊文遠、楊輝霐證述情節相符，
    復有合會會員名單在卷可稽，足徵被告任意性之自白，核與
    事實相符，堪以採信。是本件事證明確，被告犯行洵堪認定
    。
三、查被告行為後，刑法及刑法施行法部分條文業於94年2月2日
    修正公布，95年7月1日施行，修正後刑法第2條第1項之規定
    ，係規範行為後法律變更所生新舊法律比較適用之準據法，
    於修正後刑法施行後，應適用修正後刑法第2條第1項規定之
    從舊從輕原則為比較，應適用最有利於行為人之法律。而本
    件關於法定罰金刑最低度部分，依修正前刑法第33條第5 款
    規定為銀元1元以上，復依罰金罰鍰提高標準條例第1條前段
    提高10倍，折算新臺幣為30元以上，惟修正後刑法第33條第
    5款則為1,000元以上，以百元計算，則就被告所犯詐欺取財
    案件，比較行為時法與裁判時法，以修正前罰金刑最低度規
    定有利於被告。又刑法第56條關於連續犯之規定業已刪除，
    除法理上合於接續犯、包括一罪之情形仍可認為構成單一之
    犯罪外，其於數犯罪行為之情形，即應依刑法第51條之規定
    予以分論併罰，此刪除雖非犯罪構成要件之變更，但顯已影
    響行為人刑罰之法律效果，自屬法律有變更，且依修正前刑
    法得論以連續犯，並得加重其刑至二分之一，則被告所犯詐
    欺取財罪，最重本刑為5 年有期徒刑，加重其刑至二分之一
    後，最高得判處有期徒刑7年6月，然依修正後刑法應併合處
    罰，復依第51條第5 款但書規定，最高應執行有期徒刑30年
    ，則前開連續犯行以行為時法有利於被告。是比較修正前、
    後刑法有關罰金刑之計算單位、連續犯之規定，因修正後規
    定並未較有利於行為人，則應依修正後刑法第2條第1項前段
    規定，適用行為時之法律，合先敘明。
四、核被告所為，係犯刑法第339條第1項之詐欺取財罪。又被告
    於94年2月15日、同年4月15日，先後多次詐欺取財之犯行，
    時間緊接，所犯為構成要件相同之罪，顯係基於概括犯意反
    覆為之，為連續犯，應依修正前刑法第56條之規定，以一罪
    論，並加重其刑。爰審酌被告祇因個人資金因素，率向不知
    情之合會會員詐取財物，因之致告訴人甲○○、丙○○、丁○○等會員受騙，惡性非輕，惟念及其犯罪後坦承犯行，態
    度良好，且與渠等告訴人調解成立，此據本院調取97年度桃
    核字第80號、第81號、第81號調解核定卷宗，核閱屬實，及
    其素行、生活狀況，年齡智識等一切情狀，量處如主文所示
    之刑。復中華民國九十六年罪犯減刑條例業於96年7月4日公
    布，並於同年月16日施行，查本件被告犯罪時間在96年4 月
    24日以前，雖被告所犯係刑法第339 條之罪，惟本院所宣告
    之有期徒刑未逾1年6月，無該條例第3條第1項第15款不予減
    刑之情事，爰依該條例第2 條第1項第3款規定減其宣告刑二
    分之一。另按法院就刑法修正後有關罪刑新舊法應一體適用
    定其罪刑後，就有期徒刑、拘役如易科罰金，罰金如易服勞
    役標準之宣告，乃罪刑執行之層次，並非罪刑之適用，故而
    ，罪刑之適用與罪刑之執行雖分別適用修正前、修正後之刑
    法，並無同一法律割裂適用之疑義，是易科罰金、易服勞役
    、保安處分之宣告，均涉及裁量權之行使，須於裁量權行使
    時，方有比較適用問題，此部分得予割裂適用，先予敘明。
    查被告行為後，刑法及刑法施行法部分條文業於94年2月2日
    修正公布，95年7月1日施行，就易科罰金之折算標準業已修
    正，由修正前刑法第41條第1項前段規定，得以銀元1元以上
    銀元3元以下折算1日，並依修正前罰金罰鍰提高標準條例第
    2條規定提高100倍為銀元100元以上銀元300元以下，折算新
    臺幣為300元以上900元以下，然修正後刑法第41條第1 項前
    段修正為得以1,000元、2,000元或3,000元折算1日，比較行
    為時法與裁判時法，因修正後規定並未較有利於行為人，則
    應依修正後刑法第2條第1項前段規定，適用行為時之法律，
    就被告減得之刑諭知易科罰金之折算標準。
五、末按犯罪在修正後刑法施行前，於修正後刑法施行後，關於
    緩刑之宣告，因宣告緩刑要件之變更，非屬刑法第2 條所稱
    法律之變更，無新舊刑法罪刑比較之問題，應適用修正後法
    第74條之規定，最高法院95年度第八次刑事庭會議決議可資
    參照。查被告前未曾因故意犯罪而受有期徒刑以上刑之宣告
    ，此有臺灣高等法院被告前案紀錄表1 份在卷可按，且其犯
    後已誠心悔悟並依約賠償渠等告訴人損失，而告訴代理人徐
    曉萱亦到庭請給予被告緩刑之機會，其餘被騙合會會員則未
    表示追訴之意，本院參酌上情，足見被告所為已獲渠等告訴
    人、被害人等原諒，其乃因一時失慮，致罹刑章，經此偵審
    程序及刑之宣告，當知所警惕，信無再犯之虞，本院因認所
    宣告之刑，以暫不執行為適當，併予宣告緩刑5 年，以啟自
    新。
據上論斷，應依刑事訴訟法第273條之1 第1項、第299條第1項前
段，刑法第2條第1項前段、第339條第1項、第74條第1項第1款，
修正前刑法第56條、第41條第1項前段，刑法施行法第1條之1第1
項、第2項前段，修正前罰金罰鍰提高標準條例第2條，中華民國
九十六年罪犯減刑條例第2條第1項第3 款、第7條、第9條，判決
如主文。
本案經檢察官施昱廷到庭執行職務。
中    華    民    國    97    年    9     月    22    日
                  刑事第六庭    法  官  黃翊哲
以上正本證明與原本無異。
如不服本判決，應於判決送達後10日內向本院提出上訴狀（應附
繕本），其未敘述上訴理由者，應於上訴期間屆滿後20日內補提
理由書狀於本院，上訴於臺灣高等法院。
                                書記官  劉霜潔
中    華    民    國    97    年    9     月    22    日
附錄本判決論罪科刑法條：刑法第339條第1項
意圖為自己或第三人不法之所有，以詐術使人將本人或第三人之
物交付者，處5年以下有期徒刑、拘役或科或併科1,000元以下罰
金。（罰金部分，依刑法施行法第1條之1第1項、第2項前段規定
，貨幣單位變更為新臺幣且金額提高為30倍）


司法院資訊處製作；財團法人民間司法改革基金會備份。
